臺灣高等法院高雄分院刑事判決　　　　96年度上訴字第1921號
上　訴　人　臺灣屏東地方法院檢察署檢察官
上　訴　人
即　被　告　丙○○
被　　　告　戊○○
選任辯護人　吳春生律師
　　　　　　許龍升律師
上列上訴人等因被告等偽造文書案件，不服臺灣屏東地方法院92
年度訴字第746 號中華民國96年6 月29日、96年6 月12日第一審
判決（起訴案號：臺灣屏東地方法院檢察署91年度偵字第4552、
6029號、92年度偵字第1646號），提起上訴，本院判決如下：
     主  文
原判決關於丙○○、戊○○部分撤銷。
丙○○共同行使偽造公文書，足以生損害於公眾及他人，累犯，
處有期徒刑壹年伍月，減為有期徒刑捌月又拾伍日，附表一所示
之物沒收。
戊○○共同公務員明知不實之事項，登載於職務上所掌之公文書
，足以生損害於公眾及他人，處有期徒刑壹年肆月，減為有期徒
刑捌月，緩刑伍年。並應向公庫支付新臺幣拾伍萬元，附表二所
示之物沒收。
     事  實
一、丙○○曾於民國90年間因侵占罪，經臺灣高雄地方法院判處
    有期徒刑5 月確定，於91年1 月7 日易科罰金執行完畢。
二、緣呂壽福（業經原審判處罪刑確定），與黃明春（由臺灣屏
    東地方法院檢察署通緝中）明知綽號「阿國仔」之不詳姓名
    成年男子所持有之車號C6-5699 號賓士自小客車（該車係帝
    香有限公司所有，負責人為乙○○，於91年3 月30日10時許
    ，在雲林縣斗六市○○街39號地下室2 樓失竊），係來路不
    明之贓車，竟仍共同基於故買贓物之概括犯意，於民國91年
    4 月間某日，在屏東縣高屏大橋下之河濱公園，以新臺幣（
    下同）25萬元之價格，向綽號「阿國仔」買受該贓車。嗣呂
    壽福、黃明春2 人商議透過合法管道漂白以利銷贓，而需車
    輛尋獲證明，即將上情告知許博勝（原審通緝中），許博勝
    乃詢問戊○○有無熟識警員，經戊○○告以有認識在屏東縣
    警察局潮州分局萬隆派出所任職之警員鍾民結（另案判處罪
    刑）後，許博勝乃夥同戊○○、陳德興（另案判處罪刑）共
    同基於收受贓物之犯意聯絡，先由黃明春、呂壽福將上開車
    輛，連同黃明春事先委請不詳姓名者所偽造之「雲林縣警察
    局（高警刑成字第020858號）車輛失竊證明單」影本及偽造
    之車主「乙○○」之國民身分證正本、印章，於91年6 月11
    日在屏東縣九如鄉○○路之「三多利」加油站交予許博勝收
    受，許博勝乃將該車開往屏東縣萬巒鄉萬安加油站附近暫時
    停放，再由戊○○聯繫當時任職屏東縣警察局潮州分局萬隆
    派出所之警員鍾民結（另案判處罪刑）後，於91年6 月12日
    19時許鍾民結於上開派出所值班時，由許博勝偕同戊○○持
    黃明春、呂壽福2 人共同先前交付之偽造「雲林縣警察局（
    高警刑成字第020858號）車輛失竊證明單」影本及偽造之車
    主「乙○○」之國民身分證正本、印章，同至萬隆派出所，
    復通知陳德興至萬安加油站附近將上揭贓車駛至該所，交由
    警員鍾民結辦理贓車之尋獲手續。而具有公務員警察身分之
    鍾民結明知前來辦理上開車輛尋獲手續者乃許博勝，並非車
    主「乙○○」本人，且許博勝所持交之前開車輛失竊證明單
    影本亦係偽造，竟因受戊○○之請託，而與不具公務員身分
    之戊○○、黃明春、呂壽福、許博勝、陳德興共同基於登載
    不實之犯意聯絡，而由許博勝冒用「乙○○」名義，鍾民結
    製作不實之偵訊筆錄，且由許博勝持偽造之「乙○○」印章
    蓋用4 枚印文，偽簽「乙○○」署押1 枚於該筆錄上，復據
    此填製不實之「屏東縣警察局（屏警刑車字第003321號）車
    輛尋獲通報單」一式4 份，以此方法登載不實事項於鍾民結
    職務上所掌管之公文書，足以生損害於真正車主「乙○○」
    及警察機關對於失竊車輛管理之正確性。而許博勝取得上開
    登載不實之車輛尋獲通報單後，即囑陳德興駕駛上揭贓車搭
    載許博勝，前往上開萬安加油站前，與黃明春、呂壽福2 人
    碰面，許博勝並將先前取得之偽造資料、證件，連同不實之
    尋獲證明單及車輛一併交予黃明春、呂壽福收執，黃明春則
    當場給與許博勝報酬，並由許博勝轉交戊○○，2 人各分得
    1 萬5 千元，陳德興分得5 千元。其後黃明春、呂壽福復承
    上開行使偽造特種文書、使公務員登載不實及另基於行使偽
    造私文書之犯意聯絡，於翌日，由呂壽福將前揭偽造之車主
    「乙○○」之國民身分證正本、印章、尋獲單及偽造之帝香
    有限公司營利事業登記證、帝香有限公司公司印章，連同黃
    明春向張錫鏞取得之「阮世結」國民身分證、印章，委由不
    知情之監理代辦人員葉秋月、郭雅玲至屏東監理站辦理汽車
    失竊註銷、新領牌照及過戶等手續，並蓋用偽造之帝香有限
    公司印文於汽（機）車各項異動登記書、汽車新領牌照登記
    書、汽（機）車過戶登記書上，致監理人員陷於錯誤，核准
    其汽車失竊註銷、新領牌照及過戶之申請，並將不實之資訊
    登載於車籍資料電腦系統上。而黃明春、呂壽福2 人見手續
    辦理完畢，又取得新車牌號碼4262-FC 牌號後，即又聯袂於
    同年6 月19日，將該車駛往址設屏東縣九如鄉之「超峰汽車
    公司」，由呂壽福出面以新台幣（下同）120 萬元之價格（
    後因缺少原始車籍資料，而以117 萬元成交），賣予不知情
    之負責人劉玉麟，劉玉麟旋又於同年6 月21日，以122 萬元
    之價格轉賣予不知情之陳嘉慶，並於同日將系爭贓車過戶至
    陳嘉慶名下。惟嗣後因劉玉麟必須補申購電腦鑰匙交付予陳
    嘉慶使用，乃於同年6 月29日自行前往屏東市○○路上之「
    賓士」汽車公司訂購系爭贓車之鑰匙，但因該公司規定須車
    主本人或出具車主之委託書始能申購鑰匙，劉玉麟旋於同年
    7 月1 日復偕同呂壽福持人頭「阮世結」之身分證及車籍資
    料，前往上開「賓士」汽車公司，2 人共同基於犯意聯絡，
    向接待人員吳周儐佯稱呂壽福即是車主阮世結，由呂壽福假
    冒「阮世結」名義，接續偽簽其署押於DRT 零件及錀匙申購
    單、FBS3車輛鑰匙申購單及EZS 電門開關申請單上，向「賓
    士」汽車公司行使訂購系爭贓車之鑰匙及電門開關，致使該
    公司陷於錯誤，賣予其等鑰匙及電門開關進行換裝，足生損
    害於賓士公司對於車輛零件管理之正確性。
三、呂壽福、黃明春明知綽號「阿國仔」之不詳姓名成年男子所
    持有之懸掛車號ZI-3278 號車牌賓士自小客車（該車原係丁
    ○○所有，於91年2 月5 日，在高雄市新興區○○○路240
    號前失竊，另裕融企業股份有限公司所有，出租予緯創資通
    公司使用之車號2D-8550 號自小客車，亦於91年5 月28日12
    時許，在臺北市松山區○○○路○ 段180 號地下室停車場失
    竊，嗣經不詳姓名者將2D-8550 號自小客車之車身、引擎號
    碼予以磨滅，再打上ZI-3278 號自小客車之車身、引擎號碼
    ，並懸掛ZI-3278 號車牌於其上），係來路不明之贓車，竟
    仍共同賡續上開故買贓物之概括犯意，於91年5 月底至同年
    6 月26日前之某日，在高速公路員林交流道附近，以30萬元
    之價格，向綽號「阿國仔」買受該贓車，嗣黃明春、呂壽福
    意圖漂白該贓車後予以出售，先由黃明春委請不詳姓名者偽
    造「高雄市警察局（高警刑成字第032858號）車輛失竊證明
    單」影本及偽造車主「丁○○」之國民身分證正本、印章。
    呂壽福、黃明春即承上開行使偽造公文書、偽造準私文書、
    偽造特種文書、使公務員登載不實、偽造署押之概括犯意，
    由黃明春聯絡丙○○，並交付上開偽造之證件、資料，丙○
    ○明知上開車輛係贓車，仍基於收受贓物及與呂壽福、黃明
    春共同基於上開行使偽造公文書、行使偽造準私文書、行使
    偽造特種文書、使公務員登載不實、偽造署押之犯意聯絡，
    於91年6 月26日16時許，由黃明春駕駛上開贓車，攜帶上開
    偽造證件、資料，載運丙○○（原判決誤載由丙○○駕駛，
    應予更正），而停於屏188 線東西快速道路下，復至屏189
    線鵝媽媽鵝肉攤附近，攔下不知情之許世穎、鄒璧忠警員所
    駕駛之巡邏車，丙○○佯稱係車主「丁○○」，車輛失竊已
    尋獲，再帶同該2 名警員前往屏188 線東西快速道路下查看
    上開贓車，並由黃明春開車載丙○○隨警員2 人返回屏東縣
    警察局泗洲派出所，由丙○○持偽造之「高雄市警察局（高
    警刑成字第032858號）車輛失竊證明單」影本及偽造之車主
    「丁○○」之國民身分證正本、印章，交由警員許世穎辦理
    贓車之尋獲手續，並於尋獲偵訊筆錄上偽造「丁○○」之署
    押5 枚（指印4 枚、簽名1 枚），並使許世穎登載不實事項
    於職務上掌管之「屏東縣警察局（屏警刑車字第006027號）
    車輛尋獲電腦輸入單」，足以生損害於真正車主「丁○○」
    及警察機關對於失竊車輛管理之正確性。丙○○嗣將取得之
    「屏東縣警察局（屏警刑車字第006027號）車輛尋獲電腦輸
    入單」，連同上開偽造之身分證、贓車交還予黃明春，黃明
    春則交付3 萬元酬勞予丙○○。其後，黃明春、呂壽福2 人
    復承上開使公務員登載不實及行使偽造私文書之概括犯意聯
    絡，推由呂壽福於同年7 月1 日委請不知情之代辦業者黃雅
    芬持上開偽造之「丁○○」身分證、印章及尋獲證明單等資
    料前往彰化監理站，以丁○○名義填製切結書、汽車新領牌
    照登記書及汽（機）車各項異動登記書，並簽立「丁○○」
    姓名及蓋用偽造之「丁○○」印文於其上，持以行使辦理車
    輛尋獲註銷及新領牌照（車牌號碼8V-3708） 手續，致監理
    人員陷於錯誤，核准其汽車失竊註銷、新領牌照之申請，並
    將不實之資訊登載於車籍資料電腦系統上；於同年月4 日黃
    明春復委請呂壽福將其於不詳時地取得之偽造「德信州實業
    有限公司」營利事業登記證影本交付予不知情之黃雅芬，並
    委請其代偽刻「德信州實業有限公司」公司章及負責人吳世
    億之印章，再前往彰化監理站，填製汽（機）車過戶登記書
    、汽（機）車各項異動登記書，並簽立「丁○○」姓名及蓋
    用偽造之「丁○○」印文、「德信州實業有限公司」公司及
    負責人吳世億之印文於其上，持以行使將上開贓車辦理過戶
    登記於「德信州實業有限公司」名下，使監理站人員登載不
    實事項於車籍資料電腦系統上。又於同年9 月3 日黃明春交
    付偽造之「林獻謀」國民身分證、印章及「德信州實業有限
    公司」之公司營利事業登記證影本、公司章及負責人吳世億
    之印章予呂壽福，委託其交付予不知情之代辦業者林弘達，
    由林弘達前往台中區監理所，填製汽（機）車過戶登記書、
    汽（機）車各項異動作業登記單，簽立「林獻謀」之姓名並
    蓋用偽造之「德信州實業有限公司」公司、負責人吳世億之
    印文及林獻謀印文於其上，申請辦理上開贓車過戶予林獻謀
    ，使監理站人員登載不實事項於車籍資料電腦系統上。嗣於
    91年9 月初，不知情之薛杉在（薛杉在雖經臺灣彰化地方法
    院檢察署檢察官提起公訴，惟業經臺灣高等法院臺中分院94
    年上訴字第1856號判決判處無罪確定）於員林交流道附近看
    到上開車輛出售之廣告，遂與之聯絡，旋由呂壽福出面接洽
    ，於同年9 月6 日商定以240 萬元出售該車予薛杉在（薛杉
    在僅交付120 萬元），並由呂壽福佯以林獻謀代理人身分，
    與薛杉在簽訂汽車買賣合約書，簽立「林獻謀」姓名並蓋用
    偽造之林獻謀印文3 枚於合約書上，復將「林獻謀」之國民
    身分證、印章、薛杉在之國民身分證、印章及偽造之汽車買
    賣合約書等資料，交予不知情之林弘達，前往台中區監理所
    ，填製汽（機）車過戶登記書，簽立「林獻謀」姓名並蓋用
    印文於其上，申請辦理過戶登記於薛杉在名下。薛杉在復於
    91年9 月10日，以該車設定動產抵押予台新銀行，向台新銀
    行借款160 萬元，後因積欠粘政隆100 萬元無力清償，旋於
    92年年初將該車交付粘政隆抵債，嗣粘政隆以35萬元出售予
    不知情之羅育雄，羅育雄再透過郭永宗以75萬元出售予不知
    情之林文忠，嗣於92年10月13日為警查獲。
四、案經內政部警政署刑事警察局及屏東縣警察局潮州分局分別
    移送及報請臺灣屏東地方法院檢察署檢察官偵查起訴，暨臺
    灣彰化地方法院檢察署檢察官移送併案審理。
     理  由
一、證據能力：
    被害人丁○○、甲○○、乙○○於警詢之供述雖屬被告以外
    之人於審判外之供述，惟被告及檢察官於審判程序均同意作
    為證據，本院審酌該言詞陳述作成時之情況，並無違法之情
    事，且認為適當者，依刑事訴訟法第159 條之5 第1 項得為
    證據。至於共同被告許博勝、鍾民結警詢之供述，經查其警
    詢之供述與審判中所述不符，本院審酌許博勝、鍾民結警詢
    供述時，案發未久，較少受其他共同被告之干擾，且警詢筆
    錄製作時無不法之情事，具有較可信之特別情況，且為證明
    犯罪事實存否所必要；另許博勝偵查中之供述，經核並無顯
    不可信之情事，且查該等供述製作時，亦無不法之情事，依
    同法第159 條之2 、159 條之1 第2 項，均有證據能力，又
    高雄市政府警察局新興分局車輛協尋電腦輸入單、車輛竊盜
    、車牌失竊資料個別查詢報─查詢車輛認可資料，係公務員
    職務上製作之紀錄文書、證明文書，且並無不可信之情事，
    依同法第159 條之4 第1 款之規定，亦有證據能力；另內政
    部警政署刑事警察局91年9 月9 日刑紋字第0910239936號鑑
    驗書可憑，係受檢察署概括授權所為之鑑定，依同法第206
    條之規定，亦有證據能力。
二、被告戊○○部分：
(一)、被告戊○○於稱原審業已坦承有夥同許博勝攜帶偽造之「雲
    林縣警察局（高警刑成字第020858號）車輛失竊證明單」影
    本、「乙○○」之國民身分證正本、印章前往屏東縣警察局
    潮州分局萬隆派出所，由警員鍾民結製作不實之「屏東縣警
    察局（屏警刑車字第003321號）車輛尋獲通報單」及警詢筆
    錄，並由陳德興駕駛上開C6-5699 號自小客車前往派出所供
    鍾民結拍照存證等情，核與共同被告許博勝、陳德興於原審
    就此部分供述情節相符，又上開汽車登記在帝香公司名下，
    該車於於91年3 月30日在雲林縣斗六市○○街39號地下室失
    竊，並有向警方報案，但並沒有向萬隆派出所報稱已尋獲等
    情，亦據該車持有人乙○○於警詢供述明確，此部分事實已
    堪認定。
(二)、被告戊○○雖辯稱伊不知贓車云云，惟查被告戊○○於原審
    審理中對檢察官起訴之犯罪事實包括知悉上開汽車為贓車以
    及與鍾民結共同製作不實之警詢筆錄及「屏東縣警察局（屏
    警刑車字第003321號）車輛尋獲通報單」，業已坦承「認罪
    」等語，且經與下列各點綜互以觀，其自白應與事實相符，
    而堪採信：
１、共同被告許博勝於警詢即供稱陳德興、戊○○及我知道該C6
    -5699 號自小客車是贓車等語（見警卷ａ１卷第65、66頁91
    年8 月7 日筆錄），與被告戊○○上揭自白知悉該車係贓車
    等情相符，雖許博勝於偵查中曾供稱第4 次筆錄伊沒說過伊
    及其他人知道這部車是贓車云云，惟其後於原審審理中已改
    稱「我說知道是贓車，是因為當時我認為該車原來是不見的
    車子，後來尋獲，所以我當時認為就是贓車」等語，無異已
    經承認確於警詢有供述知悉該車是贓車等語，而一般車主如
    有車輛失竊，日後尋回，亦只係物歸原主，他人不致稱呼該
    車為贓車，與因竊盜、故買、收受而持有他人之車，始稱贓
    車者迥然有別，許博勝於原審解釋何以稱贓車之言詞，與常
    情有違，無非卸責之詞，不足採信。
２、共犯鍾民結於原審已供稱處理車輛尋獲證明流程為：先用電
    腦查詢車子，是否為失竊車輛，如果是失竊車輛，就通知車
    主，或是車主自己找到，自己開到警局，如果是車主自己開
    過來，出示證件核對無誤後，然後製作筆錄，開立尋獲單，
    本件製作筆錄時有核對報案人年籍資料等語。查共同被告許
    博勝之容貌與偽造之「乙○○」身分證上所貼照片之相貌差
    異甚大（見警甲卷第27、32頁），一般人可輕易辨識長相之
    不同，且鍾民結於原審亦供稱「許博勝來的時候，他一進來
    就自稱車主，他當時有跟我講是否要寫另外一個名字，我告
    訴他你是車主就簽自己的名子就好了，為何要簽別人的名字
    」等語（原審卷2 第315 頁），共同被告許博勝如真為車主
    本人，絕不至於向警員鍾民結陳稱是否要簽另外一個名字，
    參以證人即共犯許博勝於偵查中供稱：「鍾民結知道我不是
    乙○○本人」、於原審審理中亦證稱「（檢察官問你，你找
    被告鍾民結的時候，你有告訴被告鍾民結你不是車主？）是
    ，我有這樣講」、「（被告鍾民結有無問你，照片為何不是
    你本人？）我想他以為我跟被告戊○○認識，所以就沒有問
    我」（原審卷第253 頁）等情，則鍾民結對許博勝並非真正
    之遭竊之車主，已知悉無虞。又而本案許博勝所持偽造之汽
    車報案失竊證明單上所載失竊地點為斗六市○○路26號，與
    真正失竊報案單上所載之失竊地點為斗六市○○街39號地下
    室已然不同，且偽造之汽車報案證明單上已載明該證明單已
    載為雲林縣警察局，則依一般公文書之文號當註記「雲」，
    然其文號卻為「『高』警刑成字第02858 號」，鍾民結於警
    詢已自承伊當時曾質疑車主為何係持汽車報案失竊四聯單之
    影本，及何以四聯單上之失竊地點為斗六市，文號卻為「高
    」警成字第020858號等語（警甲卷第1 頁背面），足見其當
    時已發現該偽造之汽車報案證明單已有破綻而屬偽造至明；
    則鍾民結明知許博勝並非真正之車主，其提出之汽車報案失
    竊證明單亦屬偽造，猶製作許博勝冒稱為車主乙○○之車輛
    尋獲之警詢筆錄及車輛尋獲通報單，顯然係因受被告戊○○
    之請託而明知不實事項，填載其職務上所掌之公文書。至於
    證人許博勝於原審交互詰問時改稱：「（被告鍾民結是否知
    道你並非車主？）他不知道」、「（有無跟鍾民結說你不是
    車主？）沒有」，顯與前開所述各節不符，自係事後迴護被
    告鍾民結之飾詞，並非可採。
３、被告戊○○雖稱找鍾民結作車輛尋獲證明，係給警察鍾民結
    作業績云云，但查鍾民結於警詢已供稱車主本人尋獲失車，
    對警員而言並無績效，且辦理車輛尋獲證明也不一定要到尋
    獲地點之派出所辦理，全省各地派出所均可辦理，因為有單
    一窗口等情（原審卷2 第315 頁），而一般人車輛遺失或失
    竊後再尋獲，其本人自行向警察關辦理即可，何需有熟識之
    員警始可辦理？渠等無藉由與鍾民結認識之便，而共同製作
    不實之車輛尋獲通報單等堪以認定，被告戊○○所稱給警員
    作業績不足採信甚明。
４、又按共同正犯之意思聯絡，不限於事前有所協議，其於行為
    當時，基於相互之認識，以共同犯罪之意思參與者，亦無礙
    於共同正犯之成立。最高法院73年台上字第1886號著有判例
    。被告戊○○既與許博勝、陳德興知悉前述車輛為贓車，被
    告戊○○並負責聯絡鍾民結，陳德興並駕駛該車前去，而由
    鍾民結與許博勝製作不實之警詢筆錄及車輛尋獲通報單，渠
    等於鍾民結製作不實之警詢筆錄及車輛尋獲通報單時，均有
    犯意聯絡及行為分擔，均為共同正犯，雖被告戊○○辯稱製
    作筆錄時，伊在派出所內旁邊泡茶的地方看電視云云，亦對
    被告戊○○之犯行，不生影響。綜上各情，被告戊○○於原
    審所為認罪之自白，應與事實相符，此外復有偽造之「雲林
    縣警察局（高警刑成字第020858號）車輛失竊證明單」影本
    1 紙、偽造之車主「乙○○」之國民身分證正本1 份、印章
    1 枚、車輛竊盜、車牌失竊資料個別查詢報─查詢車輛認可
    資料1 紙、尋獲警詢筆錄1 份、屏東縣警察局（屏警刑車字
    第003321號）車輛尋獲通報單1 紙可憑，被告戊○○犯行洵
    堪認定。
三、被告丙○○部分：
    訊據被告丙○○對於上開犯罪事實供承不諱，核與共犯呂壽
    福於原審坦認上開犯罪情節；以及被害人丁○○於警詢供稱
    於91年2 月5 日在上址失竊車號ZI-3278 號自小客車，被害
    人甲○○於警詢供稱2D-8550 號財小客車係緯創資通公司向
    裕融企業股份有限公司所承租由伊使用，於91年5 月28日12
    時在台北市松山區○○○路○ 段8 號地下室停車場被竊，伊
    有向台北市政府警察局松山分局三民派出所報案；證人即警
    員許世穎、鄒璧忠於原審結證渠等執行巡邏勤務，有2 個人
    跟渠等報案，說車子已經找到，渠等將該2 人所提供車籍資
    料輸入電腦，發現是失竊車輛等情均相符，又警員許世穎所
    製作之車輛尋獲筆錄上「丁○○」名下指紋，經輸入電腦比
    對結果，與被告丙○○檔案所存之指紋卡左拇指指紋相符等
    有，有內政部警政署刑事警察局91年9 月9 日刑紋字第0910
    239936號鑑驗書可憑，此外復有偽造之「高雄市警察局（高
    警刑成字第032858號）車輛失竊證明單」影本1 紙、偽造之
    車主「丁○○」之國民身分證正本1 份、印章1 枚、高雄市
    政府警察局新興分局車輛協尋電腦輸入單、屏東縣警察局（
    屏警刑車字第006097號）車輛尋獲通報單1 紙、尋獲偵訊筆
    錄1 份附卷可佐，足認被告丙○○自白與事實相符。本案事
    證明確，被告犯行洵堪認定。
四、本件被告2 人行為後，刑法業於94年2 月2 日經總統以華總
    一義字第09400014901 號令修正公布，並於95年7 月1 日施
    行，其中第28條有關共同正犯之範圍、第31條有關身分共同
    正犯之要件及是否減輕其刑，第33條第5 款關於罰金刑之最
    低限度、第47條關於累犯之構要件均已變更，且修正後第55
    條刪除牽連犯之規定，經比較新舊法之結果，本件仍應適用
    對被告戊○○、丙○○有利之修正前刑法相關規定論處（戊
    ○○依新法其收受贓物罪、及公務員明知為不實登載罪，為
    數罪併罰，且新法就其公務員明知為不實登載罪僅係得減輕
    其刑，法官量刑仍可不減，依舊法則從一重論處）。
五、論罪科刑
(一)、被告戊○○與許博勝、陳德興、鍾民結，明知不實許博勝並
    非車主乙○○，卻由許博勝冒充乙○○持偽造之車輛失竊證
    明單等，而由鍾民結登載不實之警詢筆錄及車輛尋獲通報單
    ，足以生損害於真正車主「乙○○」及警察機關對於失竊車
    輛管理之正確性，核其所為係犯刑法第349 條第1 項之收受
    贓物罪、第213 條之公務員明知為不實而登載罪。被告戊○
    ○與陳德興、許博勝就收受贓物罪部分；以及渠等與呂壽福
    、黃明春、鍾民結等人就公務員明知為不實而登載罪部分，
    分別有犯意聯絡及行為分擔，均為共同正犯，又被告鍾秋旺
    、陳德興、許博勝、呂壽福、黃明春雖無公務員之身分，惟
    與具有公務員身分之鍾民結共同實施，就公務員明知為不實
    而登載罪仍以正犯論，被告戊○○就公務員明知為不實而登
    載罪雖與呂壽福、黃明春間並無直接之聯繫，惟因許博勝之
    關係而與呂壽福、黃明春間有間接之聯繫，被告戊○○與呂
    壽福、黃明春仍無礙於共同正犯之成立，最高法院77年台上
    字第2135號判例參照。又許博勝於警詢筆錄上偽造乙○○之
    署名及印文，為製作不實警詢筆錄之部分行為，不另論罪。
    被告戊○○所犯上開各罪間均有方法、目的之牽連關係，應
    依修正前刑法第55條牽連犯規定，從一重之213 條之罪處斷
    。
(二)、按汽車之引擎號碼及車身號碼，係表示製造工廠及出廠時期
    之識別標誌，乃表示一定用意之證明，依刑法第220 條第1
    項規定，應以私文書論，且磨滅引擎、車身號碼，再打造另
    一號碼，乃具有創設性，足以生損害於原車主及車輛監理機
    關對車輛管理之正確性，應屬偽造準私文書而非變造（最高
    法院90年度臺上字第3322號判決意旨參照）。核被告丙○○
    所為，係犯刑法第349 條第1 項之收受贓物罪（收受贓車）
    、刑法第216 條、211 條之行使偽造公文書罪（高雄市警察
    局車輛失竊證明單影本）、第216 條、212 條（修正前）之
    行使偽造特種文書罪（丁○○國民身分證）、第217 條第1
    項（修正前）之偽造署押罪（尋獲筆錄上偽造丁○○之簽名
    、指印）、第216 條、第220 條第1 項、第210 條之行使偽
    造準私文書罪（引擎號碼、車身號碼）。公訴人雖僅論列刑
    法第349 條第1 項、第214 條、第217 條，但其餘各罪之事
    實，起訴書犯罪欄已有論述，起訴法條漏列部分應予更正。
    被告丙○○與黃明春、呂壽福間，有犯意聯絡及行為分擔，
    皆為共同正犯（收受贓物罪除外），另被告所犯收受贓物、
    行使偽造公文書、行使偽造準私文書、行使偽造特種文書、
    偽造署押及使公務員登載不實等罪間，有方法、目的之牽連
    關係，應依修正前刑法第55條牽連犯規定從重論以行使偽造
    公文書罪。又被告曾於90年間因侵占罪，經臺灣高雄地方法
    院判處有期徒刑5 月確定，於91年1 月7 日易科罰金執行完
    畢，有臺灣高等法院被告前案紀錄表附卷可稽，其於執行完
    畢後5 年內，故意再犯本件有期徒刑以上之罪，為累犯。
六、原審為被告戊○○、丙○○論罪科刑之判決，固非無見，惟
    惟查：(一)被告戊○○、丙○○行為時間係91年6 月間，其犯
    罪在96年4 月24日以前，合於中華民國96年罪犯減刑條例之
    減刑條件，原審未及依該條例第2 條第1 項第3 款減其等刑
    期2 分之1 ，自有未合；(二)、戊○○共犯虛偽申報尋獲手續
    ，使贓車獲有取得變更號牌之途逕，得有順利銷贓之機會，
    且其於偵查中並未坦承犯行，於原審審中理初期亦矢口否認
    ，經原審拘提到案後始認罪，原審僅單純為緩刑之諭知，亦
    屬輕縱；檢察官上訴意旨以此指摘原判決關於戊○○部分不
    當，為有理由，被告丙○○上訴意旨以原判決量過重為由（
    另其上訴指稱伊不會開車，91年6 月26日16時許，係由黃明
    春駕駛上開贓車載伊停於屏188 線東西快速道路下，原判決
    認定由伊駕駛上開贓車，即屬違誤云云，惟原判決上揭錯誤
    ，並不影響丙○○犯罪事實之認定，本院予以更正即可），
    指摘原判決不當，即無足取，惟原判決關於被告戊○○、丙
    ○○部分，既有前開可議之處，自應予撤銷改判，爰審酌被
    告戊○○經營汽車修理廠，其因許博勝之託，即參與虛偽申
    報尋獲手續，使贓車得有順利銷贓之機會，助長竊案之發生
    ，行為誠屬不當，惟其惟念其於本案之犯罪情節非重，所得
    利益非鉅等一切情狀，量處有期徒刑1 年4 月；另審酌被告
    丙○○因貪圖小利，行使偽造之證件，冒名申辦尋獲手續，
    使贓車得以漂白販售，嚴重損害車主之權益，及公路監理機
    關對車輛管理之正確性，惟念其事後坦承犯行，態度尚可等
    一切情狀，量處有期徒刑1 年5 月，又被告戊○○、丙○○
    犯罪在96年4 月24日以前，且無不得減刑之情事，爰依法減
    其宣告刑2 分之1 ，又被告戊○○未曾因故意犯罪受有期徒
    刑以上刑之宣告，有臺灣高等法院被告前案紀錄表附卷可憑
    ，經此偵審程序之教訓，當知所警惕而無再犯之虞，本院因
    認所宣告之刑以暫不執行為適當，爰依修正後刑法第74條第
    1 項第1 款之規定，諭知緩刑5 年，以勵自新。又審酌其犯
    罪情節，為使其知所警惕，不再有貪圖小利之心，併諭知應
    向國庫支付新台幣15萬元。附表二所示，偽造之雲林縣警察
    局（高警刑成字第020858號）車輛失竊證明單影本及偽造之
    車主「乙○○」之國民身分證正本乃共犯黃明春、呂壽福所
    有，供被告戊○○犯罪所用之物，爰依刑法第38條第1 項第
    2 款規定宣告沒收；又偽造之「乙○○」印章1 枚、車輛尋
    獲偵訊筆錄上偽造之「乙○○」印文4 枚、署押（簽名）1
    枚，均應依刑法第219 條規定宣告沒收。另附表一示所示，
    偽造之高雄市警察局（高警刑成字第032858號）車輛失竊證
    明單影本1 紙、偽造之「丁○○」國民身分證1 份，乃共犯
    呂壽福、黃明春所有，且供丙○○犯罪所用之物，爰依刑法
    第38條第1 項第2 款規定宣告沒收；至偽造之「丁○○」印
    章1 枚、車輛尋獲偵訊筆錄上偽造之「丁○○」署押5 枚（
    指印4 枚、簽名1 枚），均應依刑法第219 條規定宣告沒收
    。
七、公訴意旨另以被告戊○○與黃明春等人就辦理上汽車尋獲手
    績時，將黃明春事先委請不詳姓名者所偽造之「雲林縣警察
    局（高警刑成字第020858號）車輛失竊證明單」影本，於91
    年6 月12日19時許鍾民結於上開派出所值班時，由許博勝持
    向鍾民結辦理尋獲手續，認被告戊○○亦涉有刑法第216 條
    、第211 條之行使偽造公文書罪，及就前述公務員登載不實
    文書（鍾民結製作之不實汽車尋獲證明單）亦有行使行為，
    惟查行使偽造之文書，係指依文書之用法，以之充作真正文
    書，本於該偽造之文書內容向他方有所主張之謂，是其行使
    對象須為行為人以外之不知情者，始足當之。本件鍾民結對
    上開之「雲林縣警察局（高警刑成字第020858 號） 車輛失
    竊證明單」影本係屬偽造，既屬知情，則被告戊○○自無將
    該偽造之「雲林縣警察局車輛失竊證明單」行使之行為，又
    依卷附資料，被告戊○○對鍾結民所製造之不實文書，由許
    博勝持交黃明春、呂壽福後，並無知悉渠2 人有何行使行為
    ，亦難認被告戊○○有此部分之犯行，因公訴人認此與前揭
    有罪部分，有牽連犯或吸收關係，爰不另為無罪之諭知。
八、公訴意旨另認被告丙○○持上開偽造之證件、資料，佯稱係
    車主「丁○○」，車輛失竊已尋獲，交由警員許世穎辦理贓
    車之尋獲手續，並使許世穎登載不實事項於職務上掌管之「
    屏東縣警察局（屏警刑車字第006027號）車輛尋獲電腦輸入
    單」，認丙○○此部分亦涉有刑法第214 條之使公務員登載
    不實文書罪，然查警員就辦理贓車尋獲手續，須查核車輛是
    否確有失竊，申辦者是否確為車主等情，已據鍾民結供述如
    上，則員警既有實質查核之職責，被告丙○○此部分所為自
    不負刑法第214 條之罪，因公訴人認此與前揭有罪部分，有
    牽連犯，爰不另為無罪之諭知。
據上論結，應依刑事訴訟法第369 條第1 項前段、第364 條、第
299 條第1 項前段、刑法第28條、第216 條、第210 條、第220
條第1 項、第211 條、212 條、第219 條、第38條第1 項第2 款
、第217 條第1 項、第349 條第1 項、第74條第1 項、第2 項第
4 款、修正前第47條第1 項、第55條，中華民國96年度罪犯減刑
條例第2 條第1 項第3 款、第7 條、第9 條、罰金罰鍰提高標準
條例第1 條前段，判決如主文。
本案經檢察官張其主到庭執行職務。
中　　華　　民　　國　　96　　年　　12　　月　　10　　日
                  刑事第三庭    審判長法  官   周賢銳
                                      法  官   謝宏宗
                                      法  官   趙文淵
以上正本證明與原本無異。
如不服本判決應於收受本判決後10日內向本院提出上訴書狀，其
未敘述上訴理由者，並得於提起上訴後10日內向本院補提理由書
狀（均須按他造當事人之人數附繕本）「切勿逕送上級法院」。
中　　華　　民　　國　　96　　年　　12　　月　　10　　日
　　　　　　　　　　　　　　　　　　　書記官   賴梅琴
附表一：
偽造之高雄市警察局（高警刑成字第032858號）車輛失竊證明單
影本壹紙、偽造之「丁○○」國民身分證壹份、印章壹枚、車輛
尋獲偵訊筆錄上偽造之「丁○○」署押伍枚（指印肆枚、簽名壹
枚）。
附表二：
偽造之雲林縣警察局（高警刑成字第020858號）車輛失竊證明單
影本壹紙、「乙○○」之國民身分證壹份、「乙○○」印章壹枚
、車輛尋獲偵訊筆錄上偽造之「乙○○」印文肆枚、署押（簽名
）壹枚均沒收。
